臺灣臺北地方法院刑事判決　　　　　　　 96年度訴字第522號
　　公　訴　人　臺灣臺北地方法院檢察署檢察官
　　被　　　告　甲○○
上列被告因偽造文書等案件，經檢察官提起公訴（九十六年度偵
字第二六三八號），因被告於準備程序中就犯罪事實為有罪陳述
，經合議庭裁定依簡式審判程序審理，本院判決如下：
    主  文
甲○○連續行使偽造私文書，足以生損害於他人，處有期徒刑陸
月，如易科罰金，以銀元參佰元即新臺幣玖佰元折算壹日。如附
表一所示偽造之「陳文雅」署押共五枚均沒收。
    事  實
一、甲○○與陳文雅為朋友，甲○○明知未經陳文雅之同意或授
    權，竟基於行使偽造私文書及詐欺取財之概括犯意，意圖為
    自己不法之所有，於民國九十四年二月三日，在其位於臺北
    市○○路九十號二樓之住處，以陳文雅為申請人填載不實之
    台新國際商業銀行股份有限公司（下稱台新銀行）「Story
    生活故事現金卡信用貸款約定書」，在該約定書正、反面之
    申請人及立約人親筆簽名欄內，接續偽造「陳文雅」之簽名
    署押共四枚，而偽造完成上開約定書私文書，郵寄台新銀行
    以行使之，表示由陳文雅本人申請之意，致台新銀行陷於錯
    誤，誤認係陳文雅本人申請，核發帳號為「0000000
    0000000」號之現金卡暨密碼單，而於同月十七日寄
    達約定書上所載之申請人地址「臺北市○○路九十號二樓」
    ，甲○○承前行使偽造私文書之概括犯意，在台新銀行「金
    融卡／密碼單郵寄送達簽收單」之領用人暨立約人親筆簽名
    欄內，偽造「陳文雅」之簽名署押一枚，交還送達人以行使
    之，表示由陳文雅本人收受之意，足以生損害於陳文雅及台
    新銀行（偽造署押之情形如附表一所示）；甲○○取得上開
    陳文雅名義之現金卡暨密碼單後，嗣基於以不正方法由自動
    付款設備取得他人之物之概括犯意，自行或由與其有共同以
    不正方法由自動付款設備取得他人之物犯意聯絡之真實姓名
    年籍不詳、自稱姓張之成年男子，連續將該現金卡插入各銀
    行所設之自動提款機，並輸入密碼，致各自動提款機之辨識
    系統誤認係陳文雅本人預借現金，而共同以此不正方法由自
    動付款設備取得現金共新臺幣（下同）四十六萬八千三百元
    （由自動付款設備取得現金之情形如附表二所示）。嗣陳文
    雅於台新銀行催討時聲明未申辦上開現金卡，始查悉上情。
二、案經台新銀行訴由臺灣臺北地方法院檢察署檢察官偵查起訴
    ，因被告於準備程序中就犯罪事實為有罪陳述，經合議庭裁
    定依簡式審判程序審理。
    理  由
一、上揭事實，業據被告甲○○於偵查及審理中均坦承不諱，且
    經證人即台新銀行職員黃詩涵於偵查中證述綦詳（見九十六
    年度他字第一九八號卷第四一頁），並有台新銀行「Story
    生活故事現金卡信用貸款約定書」、「金融卡／密碼單郵寄
    送達簽收單」、陳文雅之聲明書及指認聲明書附卷可稽，暨
    提款監視錄影光碟一片（見同上偵查卷第二至五、八至一○
    頁）扣案可憑，足認被告出於任意性之自白，與事實相符而
    堪採信。本件事證明確，應依法論科。
二、論罪科刑：
(一)、查被告行為後，刑法於九十四年一月七日修正通過，於九十
    四年二月二日公布，並於九十五年七月一日施行。按行為後
    法律有變更者，適用行為時之法律，但行為後之法律有利於
    行為人者，適用最有利於行為人之法律，現行刑法第二條第
    一項訂有明文。此條規定乃與刑法第一條罪刑法定主義契合
    ，而貫徹法律禁止溯及既往原則，係規範行為後法律變更所
    生新舊法律比較適用之準據法，是刑法第二條本身雖經修正
    ，但刑法第二條既屬適用法律之準據法，本身尚無比較新舊
    法之問題，應一律適用裁判時之現行刑法第二條規定以決定
    適用之刑罰法律。又本次刑法修正之比較新舊法，應就罪刑
    有關之共犯、未遂犯、想像競合犯、牽連犯、連續犯、結合
    犯，以及累犯加重、自首減輕暨其他法定加減原因（如身分
    加減）與加減例等一切情形，綜其全部罪刑之結果而為比較
    （最高法院九十五年五月二十三日九十五年度第八次刑事庭
    會議決議參照）。而關於本件新舊法之比較適用：
１、刑法第三百三十九條第一項詐欺取財罪之法定刑為「五年以
    下有期徒刑、拘役或科或併科一千元以下罰金。」、同法第
    三百三十九條之二第一項以不正方法由自動付款設備取得他
    人之物罪之法定刑為「三年以下有期徒刑、拘役或一萬元以
    下罰金。」，而被告行為時之刑法第三十三條第五款規定：
    「罰金：（銀元）一元（即新臺幣三元）以上」，修正後之
    刑法第三十三條第五款則規定：「罰金：新臺幣一千元以上
    」，比較新舊法結果，以修正前之法律，對被告較為有利；
２、被告行為後，刑法第五十五條牽連犯之規定業經刪除，則被
    告所犯各罪，於修正後應予分論併罰，經比較新、舊法結果
    ，以修正前之法律，對被告較為有利；
３、被告行為後，刑法第五十六條連續犯之規定業經刪除，被告
    之數犯罪行為，於新法施行後，應予分論併罰，此刪除雖非
    犯罪構成要件之變更，但顯已影響行為人刑罰之法律效果，
    自屬法律有變更，依修正後刑法第二條第一項規定，比較新
    舊法結果，以適用修正前之法律，對被告較為有利；
４、綜上法律修正前後之比較，揆諸前揭最高法院決議及修正後
    刑法第二條第一項所定之「從舊從輕」原則，應適用被告行
    為時之法律，即修正前刑法相關規定，對被告較為有利。
(二)、核被告所為，係犯刑法第二百十六條、第二百十條之行使偽
    造私文書罪、同法第三百三十九條第一項之詐欺取財罪、同
    法第三百三十九條之二第一項之以不正方法由自動付款設備
    取得他人之物罪。被告在「Story生活故事現金卡信用貸款
    申請書」上偽造署押共四枚後行使，係於密切接近之時地實
    施偽造，侵害同一之法益，各行為之獨立性極為薄弱，依一
    般社會健全觀念，在時間差距上，難以強行分開，在刑法評
    價上，均以視為數個舉動之接續施行，合為包括之一行為予
    以評價較為合理，為接續犯之單純一罪；被告在台新銀行「
    Story生活故事現金卡信用貸款約定書」及「金融卡／密碼
    單郵寄送達簽收單」上偽造署押之行為，各為偽造該等私文
    書之部分行為，而偽造之低度行為復各為行使之高度行為所
    吸收，均不另論罪。被告與真實姓名年籍不詳、自稱姓張之
    成年男子，就以不正方法由自動付款設備取得他人之物之犯
    行，有犯意之聯絡及行為之分擔，為共同正犯。被告先後多
    次行使偽造私文書，及以不正方法由自動付款設備取得他人
    之物之犯行，各時間緊接，方法相同，各觸犯構成要件相同
    之罪名，顯係各基於概括犯意而為，應各依修正前刑法第五
    十六條之規定，各論以一行使偽造私文書罪、以不正方法由
    自動付款設備取得他人之物罪。被告所犯行使偽造私文書罪
    、詐欺取財罪、以不正方法由自動付款設備取得他人之物罪
    間，有方法結果之牽連關係，應依修正前刑法第五十五條之
    規定，從一重論以行使偽造私文書罪。檢察官起訴書犯罪事
    實欄記載被告前述行使偽造私文書、詐欺取財、以不正方法
    由自動付款設備取得他人之物犯行，惟於所犯法條欄贅引刑
    法第三百三十九條第二項，尚有未洽。爰審酌被告正值壯年
    ，不思循正當途徑獲取財富，竟貪圖慾便，冒他人名義詐取
    財物，惟於犯罪後坦承犯行，表示悔意，迄今已清償告訴人
    十一萬餘元（見本院九十六年五月三日準備程序筆錄之告訴
    代理人陳述），暨被告犯罪之動機、目的、手段、生活狀況
    、品行、智識程度、犯罪所生之危害等一切情狀，量處如主
    文所示之刑；又被告行為後，刑法第四十一條易科罰金之折
    算標準，亦由原配合依罰金罰鍰提高標準條例第二條規定（
    現已刪除）提高之銀元一百元至三百元（即新臺幣三百元至
    九百元），修正為新臺幣一千元、二千元、三千元，經比較
    新、舊法之結果，修正後之規定並非較有利於被告，依刑法
    第二條第一項前段規定，應適用修正前之規定，爰依修正前
    刑法第四十一條第一項前段之規定，諭知易科罰金之折算標
    準。如附表一所示在台新銀行「Story生活故事現金卡信用
    貸款約定書」及「金融卡／密碼單郵寄送達簽收單」上偽造
    之「陳文雅」署押共五枚，不問屬於犯人與否，均應依刑法
    第二百十九條規定宣告沒收。
據上論斷，應依刑事訴訟法第二百七十三條之一第一項、第二百
九十九條第一項前段，刑法第二條第一項前段、第二十八條、第
二百十六條、第二百十條、第三百三十九條第一項、第三百三十
九條之二第一項、第二百十九條，修正前刑法第五十六條、第五
十五條、第四十一條第一項前段，刑法施行法第一條之一，修正
前罰金罰鍰提高標準條例第二條，現行法規所定貨幣單位折算新
臺幣條例第二條，判決如主文。
本案經檢察官黃士元到庭執行職務
中　　華　　民　　國　九十六　年　　五　　月　十八　　日
  　　　　　　　　　　刑事第八庭　法　官　孫　曉　青
上正本證明與原本無異。
如不服本判決應於送達後十日內向本院提出上訴狀。
                                  書記官　郭　錦　賢
中　　華　　民　　國　九十六　年　　五　　月　二十三  日
附錄本案論罪科刑法條全文
刑法第二百十條
偽造、變造私文書，足以生損害於公眾或他人者，處五年以下有
期徒刑。
刑法第二百十六條
行使第二百十條至第二百十五條之文書者，依偽造、變造文書或
登載不實事項或使登載不實事項之規定處斷。
刑法第三百三十九條
意圖為自己或第三人不法之所有，以詐術使人將本人或第三人之
物交付者，處五年以下有期徒刑、拘役或科或併科一千元以下罰
金。
以前項方法得財產上不法之利益或使第三人得之者，亦同。
前二項之未遂犯罰之。
刑法第三百三十九條之二
意圖為自己或第三人不法之所有，以不正方法由自動付款設備取
得他人之物者，處三年以下有期徒刑、拘役或一萬元以下罰金。
以前項方法得財產上不法之利益或使第三人得之者，亦同。
刑法施行法第一條之一
中華民國九十四年一月七日刑法修正施行後，刑法分則編所定罰
金之貨幣單位為新臺幣。
九十四年一月七日刑法修正時，刑法分則編未修正之條文定有罰
金者，自九十四年一月七日刑法修正施行後，就其所定數額提高
為三十倍。但七十二年六月二十六日至九十四年一月七日新增或
修正之條文，就其所定數額提高為三倍。
附表一：
┌──┬──────────┬─────────┐
│編號│　文　件　名　稱　  │ 偽造之署押及數量 │
├──┼──────────┼─────────┤
│(一)  │台新銀行「Story生活 │ 「陳文雅」簽名   │
│    │故事現金卡信用貸款約│     共四枚       │
│    │定書」              │（申請人及立約人親│
│    │                    │  筆簽名欄）      │
├──┼──────────┼─────────┤
│(二)  │台新銀行「金融卡／密│ 「陳文雅」簽名   │
│    │碼單郵寄送達簽收單」│     共一枚       │
│    │                    │（領用人暨立約人親│
│    │                    │  筆簽名欄）      │
└──┴──────────┴─────────┘
